【裁判字號】    98,簡上,1206
【裁判日期】    990122
【裁判案由】    詐欺
【裁判全文】
臺灣板橋地方法院刑事判決            98年度簡上字第1206號
上  訴  人
即  被  告  丙○○
上列上訴人即被告因詐欺案件，不服本院中華民國98年8 月27日
98年度簡字第6677號第一審判決（聲請簡易判決處刑案號：98年
度偵字第17703 號），提起上訴，本院管轄第二審之合議庭認應
適用通常程序自為第一審判決如下：
    主  文
原判決撤銷。
丙○○無罪。
    理  由
一、公訴意旨略以：被告丙○○明知依一般社會生活之通常經驗
    ，本可預見提供其於金融機構開立之帳戶予姓名年籍不詳之
    人使用，可能幫助不詳犯罪集團作為詐欺財物之用，竟仍不
    違其本意，基於幫助詐欺取財之犯意，於民國98年5 月22日
    13時許至同日22時26分間之某時許，在不詳地點，將其所有
    之中國信託商業銀行土城分行帳號000000000000000 號帳戶
    （下稱本案中國信託帳戶）之提款卡及密碼交付予真實姓名
    年籍不詳之詐欺集團成員使用，以此方式幫助該詐欺集團成
    員從事詐欺取財之犯行。該詐欺集團成員取得上開帳戶後，
    即基於意圖為自己不法所有之犯意，於98年5 月22日22時26
    分許撥打電話予被害人甲○○，佯稱其之前在電視購物時，
    簽錯帳單導致每月會從其郵局帳戶內扣款，需給予郵局提款
    卡背面電話，並依指示至自動櫃員機操作取消設定云云，致
    甲○○不疑有他陷於錯誤，而先後於翌日（即23日）0 時11
    分許、0 時12分許、0 時14分許至中國信託商業銀行嘉義分
    行依指示存入新臺幣（下同）3 萬元、3 萬元、2 萬1 千元
    （共8 萬1 千元）至本案中國信託帳戶內，且前揭款項匯入
    後，旋遭提領一空。因認被告涉犯刑法第30條第1 項、第33
    9 條第1 項之幫助詐欺取財罪嫌。
二、按犯罪事實應依證據認定之，無證據不得認定犯罪事實；又
    不能證明被告犯罪者，即應諭知無罪之判決，刑事訴訟法第
    154 條第2 項、第301 條第1 項分別定有明文。次按事實之
    認定，應憑證據，如未能發現相當證據，或證據不足以證明
    ，自不能以推測或擬制之方法，為裁判基礎；且認定犯罪事
    實，所憑之證據，無論直接或間接證據，其為訴訟上之證明
    ，須於通常一般之人均不致有所懷疑，而得確信其為真實之
    程度者，始得據之為有罪之認定，倘其證明尚未達到此一程
    度，而有合理性懷疑之存在時，即無從為有罪之認定，分別
    有最高法院40年台上字第86號、76年台上字第4986號判例可
    資參酌。
三、公訴人認被告丙○○涉有上開幫助詐欺取財罪嫌，無非係以
    其本身供述、證人即被害人甲○○於警詢時之指述、自動櫃
    員機交易明細表影本3 紙，及本案中國信託帳戶之開戶基本
    資料及歷史交易查詢資料為憑。訊據被告固坦承本案中國信
    託帳戶為其本人所開立使用，且對甲○○於98年5 月22日遭
    不明人士詐騙致陷於錯誤後，因而於同年月23日存入共8 萬
    1 千元至本案中國信託帳戶內，且旋遭人持前揭帳戶之提款
    卡提領殆盡等情亦不爭執，惟堅決否認有何幫助詐欺取財之
    犯行，辯稱：伊於98年5 月22日13時許，持本案中國信託帳
    戶之提款卡至公司附近便利商店提領5 千元後，該提款卡即
    不慎遺失，伊未將該帳戶之提款卡及密碼提供予不明人士使
    用，係因伊大陸籍配偶王淑珍先前怕記憶不清，遂將本案中
    國信託帳戶之密碼黏貼在提款卡上，伊於王淑珍出國時疏未
    將密碼去除，始遭他人得悉用以提領款項等語。是本案爭點
    厥為被告究有無將本案中國信託帳戶之提款卡及密碼提供交
    付予不明人士使用？經查：
（一）被告自84年2 月16日起，即在裕益汽車股份有限公司（下
      稱裕益公司）任職迄今，並於97年自裕益公司處共領得67
      8,786 元，而於98年5 月5 日領得薪資33,329元、於98年
      5 月26日領得獎金57,741元，另被告名下現尚有臺北縣泰
      山鄉○○路9 巷10弄5 號4 樓建物（持分一分之一、87.8
      平方公尺、房屋現值252,500 元）及座落土地（持分十分
      之一、26.4平方公尺、土地公告現值963,600 元）各1 筆
      、車牌號碼U4-1185 號自用小客車1 輛等資產，且金融往
      來信用亦無不良紀錄，有裕益公司98年9 月14日在職證明
      書、臺北縣政府稅捐稽徵處97年度綜合所得稅各類所得資
      料清單、彰化銀行帳號00000000000000號帳戶之存摺資料
      、全國財產稅總歸戶財產查詢清單、財團法人金融聯合徵
      信中心當事人綜合信用報告各1 份附卷可稽，由此可知被
      告實具正當職業，為有穩定收入及相當資產之人，而近年
      罪犯利用他人金融帳戶作為詐欺取財等財產犯罪之得款帳
      戶情形，廣為傳播媒體報導，已為社會大眾所周知，是倘
      隨意提供帳戶物件予不明人士挪作不法目的使用，被害人
      勢將循所存匯款項帳戶報警循線查辦申請開立者甚明，依
      常情被告當無甘冒遭警查獲致可能喪失現有工作、財產之
      風險，猶為本案犯行之必要，故依卷內積極證據資料，已
      查無被告有何將本案中國信託帳戶之提款卡及密碼提供交
      付予不明人士使用之動機。
（二）又被告前於96年11月6 日至97年11月6 日曾向中國信託商
      業銀行申請定期自本案中國信託帳戶內轉帳扣繳投資霸菱
      全球資源基金共10萬4 千元（每月8 千元），嗣於本案案
      發期間（即98年5 月間）仍未透過前揭帳戶辦理贖回，有
      中國信託商業銀行信託運用指示書、對帳單各1 份在卷可
      憑，就此觀諸被告尚開立有國泰世華銀行學府分行帳號00
      0000000000號帳戶，而被告自95年4 月19日起即未再使用
      前揭國泰世華銀行帳戶，有前揭國泰世華銀行帳戶之存摺
      （含未登摺明細）附卷可參。矧被告既有可能繼續使用本
      案中國信託帳戶之需求，若其有意將個人帳戶之提款卡及
      密碼交付予不明人士使用，當應提供長期閒置之前揭國泰
      世華銀行帳戶相關物件為是，要無僅交付本案中國信託帳
      戶之提款卡及密碼之理。
（三）再被告於98年5 月22日13時許，持本案中國信託帳戶之提
      款卡提領5 千元後，迨發覺確定已喪失該提款卡持有之際
      ，即於98年5 月23日18時41分以電話向中國信託商業銀行
      申請掛失該提款卡，並旋於98年5 月23日19時許，主動至
      臺北縣政府新莊分局明志派出所說明，與警員約定在98年
      5 月24日製作筆錄等情，有中國信託商業銀行出具證明函
      文1 紙及98年5 月24日被告警詢筆錄1 份在卷可憑，足見
      被告確有積極為防止本案中國信託帳戶遭人利用且主動到
      案接受偵查等舉，尚無一般提供帳戶者所常見放任詐欺正
      犯使用或畏罪遲不到案說明之情。另查本案被害人甲○○
      係於98年5 月22日22時26分許在家中接獲詐騙電話，並於
      98年5 月23日0 時11分起接續存款至本案中國信託帳戶內
      ；另併案被害人乙○○係於98年5 月22日18時許在家中接
      獲詐騙電話，並於同日21時10分起接續存款至本案中國信
      託帳戶內，業據甲○○、乙○○分別於警詢時證述在卷，
      顯見詐欺正犯取得本案中國信託帳戶後，於當日晚間即急
      欲用以詐取被害人之款項，參諸98年5 月22日適逢週五，
      翌日起即為週休二日，故詐欺正犯是否欲藉被告在放假期
      間疏於查明本案中國信託帳戶物件有無遺失，或被告怠於
      立即向中國信託商業銀行申報掛失之機會，趁隙利用前揭
      帳戶實施詐騙及領取款項，亦非無疑。
（四）至被告自承本案中國信託帳戶提款卡遺失時，密碼仍黏貼
      在該提款卡上之情，雖有明顯重大疏失，但仍為社會上所
      常見之情狀，況被告之妻王淑珍確為大陸地區人民，復曾
      於98年4 月27日出境，至98年6 月18日始入境，有法務部
      入出境資訊查詢資料附卷可稽，是被告所辯衡情非絕無可
      能。查本案既存有前揭足以令人懷疑被告是否確有將本案
      中國信託帳戶提款卡及密碼提供交付予不明人士使用之事
      實，而公訴人並未能提出其他積極證據加以證明，僅以被
      告未去除提款卡上密碼等間接情事，逕予推論被告涉犯幫
      助詐欺取財，自有速斷。
四、綜上所述，本院認被告丙○○所辯尚非全然無稽，依卷內積
    極證據資料，無法使本院達到被告提供交付本案中國信託帳
    戶提款卡及密碼予不明人士，從而構成幫助詐欺取財犯行之
    確信。此外，復查無其他積極證據，足資證明被告涉有上開
    犯行，爰依前揭法條規定及判例意旨說明，諭知被告無罪之
    判決。末按地方法院對被告為簡易判決處刑後，經提起上訴
    ，地方法院合議庭認應為無罪判決之諭知者，依刑事訴訟法
    第455 條之1 第3 項準用同法第369 條第2 項之規定意旨，
    應由該地方法院合議庭撤銷簡易庭之判決，改依第一審通常
    程序審判（最高法院91年度台非字第21號判決意旨參照）。
    本案既不能證明被告犯罪，原審遽為被告有罪之判決，尚有
    違誤，故被告上訴否認犯罪，為有理由，應由本院合議庭撤
    銷原判決，自為第一審無罪之判決。
五、至臺灣板橋地方法院檢察署檢察官98年度偵字第29488 號併
    辦意旨略以：被告丙○○明知依一般社會生活之通常經驗，
    本可預見提供其於金融機構開立之帳戶予姓名年籍不詳之人
    使用，可能幫助不詳犯罪集團作為詐欺財物之用，竟仍不違
    其本意，基於幫助詐欺取財之犯意，於98年5 月22日13時許
    至同日21時10分之某時許，在不詳地點，將本案中國信託帳
    戶之提款卡及密碼交付予真實姓名年籍不詳之詐欺集團成員
    使用，以此方式幫助該詐欺集團成員從事詐欺取財之犯行。
    該詐欺集團成員取得上開帳戶後，即基於意圖為自己不所有
    之犯意，於98年5 月22日18時許撥打電話予被害人乙○○，
    佯稱其之前操作電視購物刷卡金額期數錯誤，需依指示至自
    動櫃員機操作以取消設定云云，致乙○○不疑有他陷於錯誤
    ，而於同日21時10分許，至中國信託商業銀行南投分行依指
    示分別存入1 萬9 千元、2 萬4 千元、1 千元至本案中國信
    託帳戶內（共4 萬4 千元），且前揭款項匯入後，旋提一空
    等情，惟本院認被告所涉幫助詐欺取財犯嫌部分應諭知無罪
    ，已如前述，就起訴之犯罪事實既非為有罪之認定，故移送
    併辦之事實與原聲請簡易判決處刑書所載犯罪事實間，自無
    實質上一罪或裁判上一罪之關係，本院無從一併予以審酌，
    爰就併案之部分退回臺灣板橋地方法院檢察署檢察官另為適
    法之處理，附此敘明。
據上論斷，依刑事訴訟法第455 條之1 第1 項、第3 項、第369
條第1 項前段、第2 項、第364 條、第301 條第1 項，判決如主
文。
本案經檢察官馮君傑到庭執行職務。
中    華    民    國    99    年    1     月    22    日
                刑事第十七庭  審判長法  官  曾 正 耀
                                    法  官  林 鈺 琅
                                    法  官  張 兆 光
上列正本證明與原本無異。
如不服本判決，應於判決送達後10日內敘明上訴理由，向本院提
出上訴狀 (應附繕本) ，上訴於臺灣高等法院。其未敘述上訴理
由者，應於上訴期間屆滿後20日內向本院補提理由書「切勿逕送
上級法院」。
                                    書記官  曹 秋 冬
中    華    民    國    99    年    1     月    22    日

司法院資訊處製作；財團法人民間司法改革基金會備份。
